臺灣新北地方法院民事裁定
110年度司字第72號
聲  請  人  財政部北區國稅局

法定代理人  王绣忠  


上列聲請人聲請為相對人傳寶科技有限公司選派清算人事件，本
院裁定如下：
    主  文
聲請駁回。
聲請程序費用新臺幣壹仟元由聲請人負擔。
    理  由
一、聲請意旨略以：
　㈠相對人業經新北市政府以民國110年7月30日新北府經司字第1
    108095423號函命令解散在案，而相對人股東僅有許祈寶一
    人，惟其已於109年11月24日死亡，且其法定繼承人均拋棄
    繼承，是以相對人已無清算人得執行清算職務。然相對人迄
    至110年8月19日止尚有109年營業稅新臺幣（下同）6,000元
    未繳納，是為合法送達稅捐稽徵文書，保全租稅債權，聲請
    人自得以利害關係人之身分聲請為相對人選派清算人。
　㈡相對人係於105年3月28日設立，許祈寶及吳美慧均曾擔任負
    責人，許祈寶長子許願、次子許護譯亦曾為相對人股東，是
    吳美慧、許願、許護譯對相對人公司業務應相當熟悉，知曉
    相對人事務；又許祈寶長女許湘琳仍任職於職場，已累積豐
    富社會經驗，且正值壯年，應亦具備處理相對人事務之能力
    。據此，吳美慧、許願、許護譯、許湘琳應係擔任清算人之
    適宜人選，倘其等均無擔任意願，請本院另選任公益性質之
    律師、會計師等專業人士為清算人。
　㈢爰依公司法第113條準用第81條規定，聲請為相對人選派清算
    人。
二、按解散之公司，除因合併、破產而解散者外，應行清算；有
    限公司之清算，以全體股東為清算人，但公司法或章程另有
    規定或經股東決議，另選清算人者，不在此限；由股東全體
    清算時，股東中有死亡者，清算事務由其繼承人行之，繼承
    人有數人時，應由繼承人互推一人行之；不能依公司法第79
    條規定定其清算人時，法院得因利害關係人之聲請，選派清
    算人，公司法第24條、第113條準用第79條、第80條及第81
    條分別定有明文。又按非訟事件法第13條、第14條、第15條
    及第17條規定之費用，關係人未預納者，法院應限期命其預
    納，逾期仍不預納者，應駁回其聲請或抗告；第20條及第26
    條第1項以外之費用，聲請人未預納者，法院得拒絕其聲請
    ，同法第26條第1項、第2項分別定有明文。又非訟事件法第
    26條第2項所稱費用，包括法院選派清算人之報酬在內；如
    法院認為有由聲請人預納清算人報酬之必要，得依非訟事件
    法第26條第2項規定，命聲請人預納，並於聲請人不預納時
    ，拒絕其聲請（臺灣高等法院暨所屬法院105年法律座談會
    民事類提案第43號研討結果意旨參照）。
三、經查：
　㈠聲請人主張相對人業經新北市政府命令解散乙節，業據提出
    新北市政府110年7月30日新北府經司字第1108095423號函附
    卷為憑（見本院卷第29至30頁），是依公司法第24條規定，
    相對人即應進行清算程序。又相對人原登記股東僅有許祈寶
    一人，且章程未就清算人為特別規定，復查無曾經股東決議
    選任清算人或呈報清算人事件繫屬本院等節，亦有相對人公
    司變更登記表、本院110年8月17日新北院賢民科字第41050
    號函在卷可稽（見本院卷第25、33至55頁），是依公司法第
    113條準用同法第79條規定，自應以許祈寶為相對人之清算
    人。惟許祈寶已於109年11月24日死亡，且其繼承人全數拋
    棄繼承等情，有本院家事庭110年6月10日新北院賢家科字第
    1100000960號函、繼承系統表、個人基本資料查詢清單、家
    庭成員（三等親）資料查詢清單、戶籍資料查詢清單附卷為
    憑（見本院卷第57至83頁），足見聲請人主張相對人不能依
    公司法第79條規定定其清算人等情，堪認屬實。
　㈡聲請人主張相對人滯欠稅捐之事，亦據提出財政部北區國稅
    局欠稅查詢情形表、營業稅滯怠報核定稅額繳款書附卷為憑
    （見本院卷第17至23頁）。是以聲請人以利害關係人之身分
    聲請為相對人選派清算人，於法亦無不合。
　㈢然經本院函詢吳美慧、許願、許護譯、許湘琳據函覆均稱並
    無意願擔任相對人之清算人（見本院卷第145至147頁），本
    院審酌清算事務涉及一定專業，宜以專業人士為選派對象，
    是相對人清算事務之進行仍應委任會計師或律師為之，則依
    非訟事件法第177條準用第174條規定，選派清算人應給付報
    酬。惟相對人109年度無所得、名下亦無財產，此有其稅務
    電子閘門財產所得調件明細表在卷可查，顯無可支應清算人
    報酬，故本件選派清算人之報酬，自有由聲請人預納之必要
    。然聲請人亦已表明其無意願墊付清算人報酬，有財務部北
    區國稅局三重稽徵所110年11月5日北區國稅三重銷稽字第11
    00425117號函在卷可稽（見本院卷第155頁）。相對人既無
    財產可給付清算人報酬，聲請人復不願墊付清算人報酬，揆
    諸前開規定及說明，本院自得拒絕其聲請。從而，本件聲請
    人之聲請，應予駁回。
四、爰依非訟事件法第21條第2項、第24條第1項，民事訴訟法第
    95條、第78條，裁定如主文。
中　　華　　民　　國　　111 　年　　1 　　月　　24　　日
                  民事第二庭    法  官  楊雅萍
以上正本係照原本作成。
如對本裁定抗告須於裁定送達後10日內向本院提出抗告狀，並應
繳納抗告費新臺幣1,000元整。
中　　華　　民　　國　　111 　年　　1 　　月　　24　　日
                                書記官  蘇  泠